【裁判字號】    94,易,137
【裁判日期】    950116
【裁判案由】    恐嚇
【裁判全文】
臺灣新竹地方法院刑事判決               94年度易字第137號
公  訴  人  臺灣新竹地方法院檢察署檢察官
被      告  丙○
輔  佐  人  乙○○
上列被告因恐嚇取財案件，經檢察官提起公訴（九十三年度偵字
第五六六六號），本院判決如下：
      主  文
丙○連續意圖為自己不法之所有，以恐嚇使人將本人之物交付，
，累犯，處有期徒刑肆月。如易科罰金，以佰元折算壹日。
扣案名片貳張，均沒收。
      事  實
一、
  (一)丙○前有違反麻醉藥品管理條例案件、違反毒品危害防制條
    例案件等前科，最近一次係因違反毒品危害防制條例案件，
    經本院於民國九十一年八月十一日以九十一年度竹東簡字第
    七八號判決判處有期徒刑三月，於同年十一月十八日確定，
    九十二年六月二十三日易科罰金執行完畢。
  (二)其因長期施用安非他命毒品，引發精神異常，患有精神分裂
    症合併物質（安非他命）濫用或依賴，對於外界事務之判斷
    能力，較普通人平均程度顯然減退，已達精神耗弱程度，為
    精神耗弱之人，其於精神耗弱之狀態下，基於意圖為自己不
    法所有之概括犯意：
    1.先於九十三年十一月四日晚上八時三十分至新竹市○○路
      九六巷四號甲○○經營之「彼女酒吧」飲酒，由店內服務
      生丁○○接待，丙○在店內飲用五瓶海尼根啤酒（每瓶售
      價新臺幣【下同】一百五十元，合計七百五十元），並向
      丁○○交付其所有事先印妥之「天道盟企業社丙○（組長
      ）」等字樣名片一張，拍桌大聲咆哮恫嚇自稱其為黑道份
      子，擁有槍枝，要丁○○轉告店內負責人需支付保護費，
      不付保護費的話就拿槍斃了丁○○等語，嗣因丁○○並未
      交付保護費而未遂，待結帳時，又要求打折，惟未為丁○
      ○所同意，然其仍僅支付七百元，丁○○因慮及已遭上開
      話語恐嚇，心生畏懼不得已遂任之離去，其因此獲有未支
      付五十元消費債務之不法利益；
    2.嗣於翌日即九十三年十一月五日晚上八時三十五分，丙○
      又再度前往上開「彼女酒吧」，先點用一瓶海尼根啤酒後
      ，復出言向丁○○恫嚇要求收取保護費，否則要拿槍斃了
      丁○○，亦因丁○○並未交付保護費而未遂，其並接續要
      求丁○○請其喝酒，丁○○雖未同意，但迫於恐懼，只得
      另提供一瓶海尼根啤酒及三杯威士忌供其飲用，其因此取
      得一瓶海尼根啤酒、三杯威士忌（合計一千零五十元），
      飲畢，僅支付點用之海尼根啤酒一瓶一百五十元即離去。
    3.另於再翌日即九十三年十一月六日晚上八時四十分，丙○
      又再度前往上開「彼女酒吧」，向同在店內消費之客人林
      柏陳發放上開名片，並以兇惡語氣向丁○○恫嚇要求其在
      店內之消費給予簽帳，並表示若不給簽帳，其還有其他小
      弟在店外會進來砸店，其有槍將槍斃丁○○等語，丁○○
      聞言害怕隨即通知負責人甲○○並報警，經警到場處理查
      獲上情，並扣得其所有印有「天道盟企業社丙○（組長）
      」等字樣名片二張。
二、案經甲○○訴由新竹市警察局第二分局報請臺灣新竹地方法
    院檢察署檢察官偵查起訴。
    理  由
一、訊據被告丙○固不否認曾於上開時間至「彼女酒吧」飲酒，
    自稱係黑道份子而交付印有「天道盟企業社丙○（組長）」
    等字樣名片予店內服務生即證人丁○○，並要求支付保護費
    ，及第一次飲畢結帳時七百五十元酒資僅支付七百元，第二
    次至店內飲用二瓶海尼根啤酒及三杯威士忌後，僅支付一瓶
    海尼根啤酒一百五十元，第三次有要求店內同意簽帳，惟矢
    口否認有何恐嚇取財、恐嚇得利之犯行，辯稱第一次部分，
    伊雖有表示要收取保護費，但僅止於開玩笑，伊要求酒費打
    折，證人丁○○有同意，所以伊僅支付七百元，第二次部分
    伊忘記當時有無對證人丁○○出言恐嚇要交付保護費及請伊
    喝酒，否則要拿槍槍斃證人丁○○等話，另一瓶海尼根啤酒
    及三杯威士忌是伊要求證人丁○○請伊飲用，證人丁○○同
    意請客，第三次部分因為伊未帶錢，要證人丁○○打電話問
    老闆娘可否讓伊簽帳，若不可以伊就離開，並未恐嚇云云。
    經查：關於被告上開三次犯行，業經證人丁○○、甲○○於
    警詢、偵訊指訴綦詳，並有消費紀錄二份在卷可稽（見偵卷
    第十四頁），且證人丁○○、甲○○與被告並無怨隙，證人
    丁○○僅因被告至酒吧飲酒而有接觸，證人甲○○僅因證人
    丁○○之轉述而知悉本件，證人丁○○、甲○○當無誣陷被
    告之可能及必要，參以被告坦承確有自稱係黑道份子提出載
    有「天道盟企業社丙○（組長）」等字樣之名片予證人丁○
    ○表示欲收取保護費，亦有印有「天道盟企業社丙○（組長
    ）」名片二張扣案足佐（參偵卷第十五頁），證人丁○○因
    此心生畏懼，乃無庸置疑，被告所辯係開玩笑云云，不足採
    信。次以被告係第一次至本件酒吧消費，並非熟客，證人丁
    ○○顯無給予消費折扣或無償請其飲酒之理，是被告辯稱係
    證人丁○○同意打折及無償請客，亦顯非事實，難以採信。
    末以第三次部分，被告確有向證人丁○○要求簽帳，並表示
    自己有槍，店外有兄弟在等，若不同意簽帳，要帶兄弟砸店
    ，拿槍斃了店員等事實，亦經證人即同在店內消費之客人林
    柏陳於警詢、偵訊證述在卷（見偵卷第十三頁、第五十三至
    五十四頁），是被告所辯未恐嚇證人丁○○給予簽帳云云，
    亦為避重就輕之詞，洵不足採。本件事證明確，被告犯行堪
    以認定，應依法論科。
二、
  (一)核被告第一次同時恐嚇被害人丁○○要求支付保護費未果及
    恐嚇取得免支付五十元消費債務之不法利益，所為係分別犯
    刑法第三百四十六條第三項、第一項之恐嚇取財未遂罪、同
    條第二項之恐嚇得利罪；第二次接續恐嚇被害人丁○○要求
    支付保護費未果及恐嚇取得一瓶海尼根啤酒、三杯威士忌酒
    ，所為係犯刑法第三百四十六條第一項之恐嚇取財罪；第三
    次恐嚇被害人丁○○要求消費簽帳未果，所為係犯刑法第三
    百四十六條第三項、第二項之恐嚇得利未遂罪。
  (二)被告第一次恐嚇要求收取保護費未果，及第三次恐嚇要求消
    費簽帳未果，均已著手於犯罪之實施而未遂，應論以未遂犯
    。
  (三)被告第一次所為係以一恐嚇行為同時觸犯上開二罪名，為想
    像競合犯。
  (四)被告第一、二次恐嚇取財未遂、恐嚇取財既遂行為，及第一
    、三次恐嚇得利既遂、恐嚇得利未遂行為，均時間緊接，所
    犯基本罪名相同，顯均係出於概括之犯意為之，均為連續犯
    ，應分別各論以恐嚇取財既遂及恐嚇得利既遂一罪，併就所
    論連續恐嚇取財既遂一罪，依法加重其刑（連續恐嚇得利既
    遂一罪因第一次之恐嚇取財未遂部分為第二次之恐嚇取財既
    遂罪所吸收，而第一次之恐嚇得利部分又與恐嚇取財未遂部
    分為想像競合之裁判上一罪關係）。
  (五)被告前有事實一(一)所載有期徒刑執行完畢之前科，有臺灣高
    等法院被告前案紀錄表在卷可稽，其於有期徒刑執行完畢後
    五年內再犯本件有期徒刑以上之罪，為累犯，應依刑法第四
    十七條規定遞加重其刑。
  (六)另被告於案發時之精神狀況，經送鑑定結果：被告病程之表
    現，符合安非他命引起精神異常合併安非他命濫用（或依賴
    ）之診斷，因被告未使用安非他命物質達一個月以上仍有精
    神症狀，故可診斷為精神分裂症，被告在妄想、現實感不佳
    之影響下，自認為黑道大哥，被告於犯案當時之精神狀態屬
    「精神耗弱」之程度一節，有行政院衛生署桃園療養院九十
    四年十二月八日桃療醫字第０九四００００六四九五號函暨
    其所附精神鑑定報告書一份存卷可查（見本院卷）。是被告
    於行為時，對於外界之判斷能力，較普通人平均程度顯然減
    退，已達精神耗弱之程度，為精神耗弱之人，應堪認定，爰
    依刑法第十九條第二項規定減輕其刑，並先遞加後減之。
  (七)爰審酌被告以恐嚇言詞使被害人丁○○身心陷於畏懼狀態至
    鉅，念其係因妄想、現實感不佳而犯本件，所取得之財物、
    不法利益非高等一切情狀，酌予量處如主文所示之刑，並諭
    知易科罰金之折算標準。
  (八)扣案名片二張（附於偵卷第十五頁）係被告所有供本件犯罪
    所用之物，經被告供承在案，應依刑法第三十八條第一項第
    二款宣告沒收。又被告目前在竹東榮民醫院精神科門診及住
    院，並按時服藥，輔佐人身為放射科及內科醫師，仍有能力
    照顧被告，若被告需住院會帶被告去住院等情，經輔佐人陳
    明在案（見本院審理筆錄第十二頁）。是被告在其最近親屬
    就近看護下能按時服藥回醫院門診及住院，對其病情應較令
    入監護處所之監護處分有其實益，故尚無依刑法第八十七條
    第一項之規定，諭知令入相當處所施以監護之必要，附此敘
    明。
三、據上論斷，應依刑事訴訟法第二百九十九條第一項前段，刑
    法第五十六條、第三百四十六條第一項、第二項、第五十五
    條、第四十七條、第十九條第二項、第四十一條第一項、第
    三十八條第一項第二款，罰金罰鍰提高標準條例第一條前段
    、第二條，判決如主文。
本案經檢察官黃逸帆到庭執行職務。
中    華    民    國    95    年    1     月    16    日
                  刑事第三庭審判長法  官  汪銘欽
                                  法  官  楊麗文
                                  法  官  黃美盈
如不服本判決，應於判決送達後十日內向本院提出上訴狀（應附
繕本），上訴於臺灣高等法院。
以上正本證明與原本無異。
中    華    民    國    95    年    1     月    16    日
                                  書記官  吳尚文
附錄本案論罪科刑法條全文：
刑法第三百四十六條（恐嚇罪）
意圖為自己或第三人不法之所有，以恐嚇使人將本人或第三人之
物交付者，處六月以上五年以下有期徒刑，得併科一千元以下罰
金。
以前項方法得財產上不法之利益，或使第三人得之者，亦同。
前二項之未遂犯罰之。


司法院資訊處製作；財團法人民間司法改革基金會備份。
